【裁判字號】    95,訴,3035
【裁判日期】    951120
【裁判案由】    毒品危害防制條例
【裁判全文】
臺灣板橋地方法院刑事判決              95年度訴字第3035號
公  訴  人  臺灣板橋地方法院檢察署檢察官
被      告  甲○○
                    樓
上列被告因違反毒品危害防制條例案件，經檢察官提起公訴（95
年度毒偵字第5208號），被告就被訴事實為有罪之陳述，本院告
知被告簡式審判程序之旨，並聽取當事人之意見後，合議庭裁定
由受命法官獨任進行簡式審判程序，本院判決如下：
    主  文
甲○○施用第一級毒品，累犯，處有期徒刑玖月。扣案之第一級
毒品海洛因驗餘淨重零點壹公克沒收銷燬、包裝上開第一級毒品
海洛因之外包裝袋貳只沒收。
    事  實
一、甲○○前因施用毒品案件，經臺灣臺北地方法院於民國88年
    10月6 日以88年度毒聲字第2493號裁定送觀察、勒戒後，認
    無繼續施用毒品之傾向，由臺灣臺北地方法院檢察署檢察官
    於88年10月19日以88年度毒偵字第688 號為不起訴處分確定
    ；又因施用毒品案件，經臺灣臺北地方法院於89年12月8 日
    以89年度毒聲字第3018號裁定送觀察、勒戒，嗣因無繼續施
    用傾向，於同年12月22日出所，並經臺灣板橋地方法院檢察
    署檢察官於89年12月22日以89年度毒偵字第3713號為不起訴
    處分。復因施用毒品案件，經臺灣臺北地方法院於92年10月
    3 日以92年度毒聲字第1787號裁定令入戒治處所施以強制戒
    治（嗣因毒品危害防制條例修正而於93年1 月9 日報結）。
    而其上開施用毒品罪行並經臺灣臺北地方法院檢察署檢察官
    於92年9 月18日以92年度毒偵字第1764號起訴書提起公訴，
    經臺灣臺北地方法院於93年3 月3 日以92年度訴字第1726號
    判決判處有期徒刑8 月，於同年3 月25日判決確定，於93年
    8 月3 日入監執行，甫於94年5 月16日縮刑期滿執行完畢（
    於本案構成累犯）。
二、詎甲○○仍不知悔改，復基於施用第一級毒品海洛因之犯意
    ，於95年7 月22日上午10時許（起訴書略載為於95年7 月23
    日為警採尿前回溯26小時內），在其位於臺北市○○街103
    號4樓 住處，以將第一級毒品海洛因摻入香菸內吸食之方式
    ，施用第一級毒品海洛因乙次。嗣於95年7 月23日15時45分
    許，在臺北縣三重市○○○路304 號前為警查獲，並扣得甲
    ○○所有之第一級毒品海洛因2 包（驗餘淨重0.1 公克），
    經警採集甲○○之尿液送驗結果呈鴉片類陽性反應，而查悉
    上情。
三、案經臺北縣政府警察局三重分局報告臺灣板橋地方法院檢察
    署檢察官偵查起訴，經合議庭裁定以簡式審判程序審理。
    理  由
壹、程序方面：
    按本件被告甲○○所犯施用第一級毒品之犯行，係死刑、無
    期徒刑、最輕本刑為3 年以上有期徒刑以外之罪，其於準備
    程序就前揭被訴事實為有罪之陳述，經法官告知簡式審判程
    序之旨，並聽取其與公訴人之意見後，本院認適宜改依簡式
    審判程序進行之情形，爰依刑事訴訟法第273 條之1 第1 項
    、第284 條之1 ，由本院合議庭以裁定由受命法官獨任進行
    簡式審判程序，合先敘明。
貳、實體方面：
一、上開犯罪事實，業據被告甲○○於本院調查、審理時坦承不
    諱（詳本院95年11月6 日訊問及審判筆錄），而除被告自白
    外，被告為警採集尿液檢體送請臺灣檢驗科技股份有限公司
    以酵素免疫分析法、氣相層析質譜儀分析法鑑驗結果，均呈
    鴉片類嗎啡陽性反應，有該公司95年8 月8 日所出具之濫用
    藥物尿液檢驗報告（詳95年度毒偵字第5208號卷第49頁）1
    紙存卷可按，並有第一級毒品海洛因2 包扣案可資佐證。而
    扣案之海洛因2 包，經送法務部調查局鑑驗結果，確含第一
    級毒品海洛因成分，有該局95年8 月8 日調科壹字第060012
    330 號鑑定通知書1 紙（詳前開偵查卷第48頁）在卷可證，
    被告自白查與事實相符，應堪採信。據上，被告之尿液經以
    氣相層析質譜儀分析法檢驗，既係呈鴉片類嗎啡陽性反應，
    顯見被告應有在前揭犯罪時、地施用第一級毒品海洛因之行
    為甚明。是本案事證明確，被告犯行堪以認定，應依法論科
    。
二、查海洛因屬毒品危害防制條例第2 條第2 項第1 款所明定之
    第一級毒品，不得持有及施用。次查被告甲○○前因施用毒
    品案件，經臺灣臺北地方法院於88年10月6 日以88年度毒聲
    字第2493號裁定送觀察、勒戒後，認無繼續施用毒品之傾向
    ，由臺灣臺北地方法院檢察署檢察官於88年10月19日以88年
    度毒偵字第688 號為不起訴處分確定；又因施用毒品案件，
    經臺灣臺北地方法院於89年12月8 日以89年度毒聲字第3018
    號裁定送觀察、勒戒，嗣因無繼續施用傾向，於同年12月22
    日出所，並經臺灣板橋地方法院檢察署檢察官於89年12月22
    日以89年度毒偵字第3713號為不起訴處分。復因施用毒品案
    件，經臺灣臺北地方法院於92年10月3 日以92年度毒聲字第
    1787號裁定令入戒治處所施以強制戒治（嗣因毒品危害防制
    條例修正而於93年1 月9 日報結）。而其上開施用毒品罪行
    並經臺灣臺北地方法院檢察署檢察官於92年9 月18日以92年
    度毒偵字第1764號起訴書提起公訴，經臺灣臺北地方法院於
    93 年3月3 日以92年度訴字第1726號判決判處有期徒刑8 月
    ，於同年3 月25日判決確定，於93年8 月3 日入監執行，甫
    於94年5 月16日縮刑期滿執行完畢乙節，有臺灣高等法院被
    告前案紀錄表1 份存卷可按。
三、又按92年7 月9 日新修正之毒品危害防制條例刪除二犯及三
    犯之規定，一改修法前繁雜之處遇程序，僅將施用毒品者簡
    化區分為初犯、再犯，並認施用毒品者係屬病患性犯人，以
    觀察、勒戒戒除其身癮，並以強制戒治去除其心癮。經觀察
    、勒戒或強制戒治執行完畢釋放後，若係五年後再犯該條例
    第10條施用毒品罪者，與同條例第20條第1 項、第2 項關於
    「初犯」之處理方式相同，檢察官應先聲請法院裁定令被告
    入勒戒處所觀察、勒戒，並視有無繼續施用毒品傾向，決定
    應予釋放、為不起訴之處分，或應聲請法院裁定令入勒戒處
    所強制戒治；若係五年內「再犯」同條例第10條施用毒品罪
    者，依同條例第23條第2 項規定，檢察官則應依法追訴。觀
    諸該條例第20條第3 項之修正理由：「觀察、勒戒或強制戒
    治五年後再犯者，顯見前所實施之觀察、勒戒或強制戒治已
    足以遮斷其施用毒品之癮，為期自新及協助其戒除毒癮，對
    此五年後再犯者，爰明定仍適用初犯之規定，先經觀察、勒
    戒、強制戒治之程序」及同條例第23條第2 項之修正理由：
    「為配合簡化施用毒品犯之刑事處遇程序，並鑑於經觀察、
    勒戒或強制戒治執行完畢釋放後五年內再犯者，其再犯率甚
    高，原據以實施之觀察、勒戒及強制戒治既已無法收其實效
    ，自應施以刑事處遇」，顯然如施用毒品者係前經觀察、勒
    戒或強制戒治等治療程序執行完畢五年後，始再施用毒品之
    「初犯」，因前所執行之觀察、勒戒或強制戒治已足收戒除
    毒癮之效，自應重新執行觀察、勒戒或強制戒治等治療程序
    ，並於治療程序執行完畢後，由檢察官為不起訴處分，毋庸
    對之追訴處罰；反之，在「再犯」之情形，因其先前所為治
    療程序顯未能收戒斷毒癮之效，且考量施用毒品者之再犯率
    偏高，乃簡化其刑事處遇程序，而逕予追訴處罰，不再施以
    治療程序。參酌上開立法理由，修正毒品危害防制條例就施
    用毒品者，祇於「初犯」及「五年後再犯」二種情形，有其
    追訴條件之限制，即須於初犯經觀察、勒戒或強制戒治釋放
    後，五年內均無施用毒品之行為，始能認其前所實施之觀察
    、勒戒或強制戒治已足遮斷毒癮，而得於五年後再犯時，再
    予適用初犯之規定，重行觀察、勒戒等程序。倘五年內已經
    再犯，被依法追訴處罰，縱其第三次（或第三次以上）施用
    毒品之時間在初犯釋放五年以後，即與「五年後再犯」之情
    形有別，且因已於「五年內再犯」，顯見其再犯率甚高，原
    實施觀察、勒戒或強制戒治，已無法收其實效，而無五年戒
    斷期之存在，自無再經觀察、勒戒及強制戒治之必要，應由
    檢察官逕行起訴，始符新法修正之本旨（最高法院95年度台
    非字第59號判決、同院95年度台非字第65號判決可資參照）
    。查本件被告甲○○前因施用毒品案件，經送觀察、勒戒後
    ，認無繼續施用毒品之傾向，由臺灣臺北地方法院檢察署檢
    察官為不起訴處分確定；又因施用毒品案件，經送觀察、勒
    戒後，嗣因無繼續施用傾向，於89年12月22日出所，並經臺
    灣板橋地方法院檢察署檢察官為不起訴處分。復因施用毒品
    案件，經臺灣臺北地方法院判處有期徒刑8 月，於同年3 月
    25日判決確定，業如前述，則被告既曾於觀察、勒戒釋放後
    五年內再犯施用毒品案件，並經判刑確定，揆諸上開說明，
    被告於95年7 月22日犯本件施用毒品之行為，自與毒品危害
    防制條例第20條第3 項所規定「五年後再犯」之情形不合，
    檢察官提起本件公訴，於法尚無不合，合先敘明。
四、核被告甲○○所為，係犯毒品危害防制條例第10條第1 項之
    施用第一級毒品罪。被告持有海洛因之低度行為，為施用之
    高度行為所吸收，不另論罪。又被告有如事實欄一所示之論
    罪、科刑及刑之執行紀錄，此有前開臺灣高等法院被告前案
    紀錄表1 份在卷可稽，其受有期徒刑之執行完畢，5 年以內
    故意再犯本件有期徒刑以上之罪，應依刑法第47條，論以累
    犯，並加重其刑。爰審酌被告曾因施用毒品而觸法，經觀察
    、勒戒後，應知所惕勵，當知悉施用毒品之危害及其違法性
    ，詎其仍因自制力薄弱，並漠視法令禁制，而再犯本案，顯
    不知悛悔，應嚴予非難，惟其施用毒品行為於本質上係屬自
    我戕害行為，反社會性之程度應屬較低，且所生危害，實以
    自戕身心健康為主，對於他人生命、身體、財產等法益，尚
    無明顯而重大之實害，及被告犯罪後尚知坦承犯行之態度等
    一切情狀，量處如主文所示之刑，以資懲儆。至扣案之第一
    級毒品海洛因2 包（驗餘淨重0.1 公克），係毒品危害防制
    條例所規定之第一級毒品，應依毒品危害防制條例第18條第
    1 項前段之規定沒收銷燬之；另扣案包裝上開第一級毒品海
    洛因之外包裝袋2 只（係用於包裹海洛因，防止其裸露、潮
    濕，便於攜帶施用，並非不可分離），係被告所有供其施用
    第一級毒品所用之物，爰依刑法第38條第1 項第2 款之規定
    ，為沒收之諭知。
據上論斷，應依刑事訴訟法第273條之1第1項、第299條第1 項前
段，毒品危害防制條例第10條第1 項、第18條第1 項前段，刑法
第11條、刑法第47條、刑法第38條第1項第2款，判決如主文。
本案經檢察官吳宗光到庭執行職務。
中    華    民    國    95    年    11    月    20    日
                  刑事第十七庭  法  官  鄭燕璘
以上正本證明與原本無異
如不服本判決應於送達後10日內向本院提出上訴狀
                                書記官  呂紹明
中    華    民    國    95    年    11    月    20    日
附錄本案論罪科刑法條全文：
毒品危害防制條例第10條
施用第一級毒品者，處 6 月以上 5 年以下有期徒刑。


司法院資訊處製作；財團法人民間司法改革基金會備份。
